【裁判字號】    94,重訴,659
【裁判日期】    951013
【裁判案由】    給付貨款
【裁判全文】
臺灣臺北地方法院民事判決             94年度重訴字第659號
原      告  聖石公司
                        全座
法定代理人  甲○○
訴訟代理人  郭承昌律師
被      告  萬華龍企業股份有限公司
法定代理人  乙○○
被      告  旺陽股份有限公司
法定代理人  丙○○
共      同
訴訟代理人  葉繼升律師
複  代理人  盧昱成律師
上列當事人間請求給付貨款事件，本院於民國95年9 月22日言詞
辯論終結，判決如下：
    主      文
被告萬華龍公司應給付原告美金壹拾貳萬貳仟陸佰貳拾柒元伍角
肆分，及自民國九十四年五月二十七日起至清償日止，按年息百
分之五計算之利息。
被告旺陽公司應給付原告美金壹拾伍萬貳仟壹佰玖拾伍元伍分，
及自民國九十四年五月二十七日起至清償日止，按年息百分之五
計算之利息。
訴訟費用由被告萬華龍公司負擔五分之二，餘由被告旺陽公司負
擔。
本判決第一項於原告以新台幣壹佰拾伍萬元供擔保後得假執行
；但被告萬華龍公司如以新台幣肆佰零伍萬元為原告供擔保，得
免為假執行。
本判決第二項於原告以新台幣壹佰陸拾捌萬元供擔保後得假執行
；但被告萬華龍公司如以新台幣伍佰零萬元為原告供擔保，得
免為假執行。
    事實及理由
一、按訴狀送達後，原告不得將原訴變更或追加他訴。但有擴張
    或減縮應受判決事項之聲明者，不在此限。民事訴訟法第25
    5條第1項第3款定有明文。原告起訴時訴之聲明第1項原為「
    被告萬華龍企業股份有限公司 (下稱萬華龍公司) 應給付原
    告新台幣9,323,696元，或美金288,001.95 元，及自本訴狀
    送達翌日起至清償日止，按年息5% 計算之利息」、第2項為
    「被告旺陽股份有限公司 (下稱旺陽公司) 應給付原告新台
    幣363,738元，或美金11,040 元，及自本訴狀送達翌日起至
    清償日止，按年息5%計算之利息」 (見卷1第4頁、第5頁)，
    嗣於民國94年9 月2日變更訴之聲明第1項為「被告萬華龍公
    司應給付原告美金158,846.9 元，及自本訴狀送達翌日起至
    清償日止，按年息5% 計算之利息」、第2項為「被告旺陽公
    司應給付原告美金140,195.05元，及自本訴狀送達翌日起至
    清償日止，按年息5% 計算之利息」 (見卷1第138頁、第139
    頁)。復於95年2 月16日變更訴之聲明第1項為「被告萬華龍
    公司應給付原告美金146,846.9 元，及自本訴狀送達翌日起
    至清償日止，按年息5% 計算之利息」、第2項為「被告旺陽
    公司應給付原告美金152,195.05元，及自本訴狀送達翌日起
    至清償日止，按年息5%計算之利息」 (見卷2第5頁、第6頁)
    。末於95年7月18日言詞辯論庭主張訴之聲明第1項減縮為「
    被告萬華龍公司應給付美金122,627.54元，及自本訴狀送達
    翌日起至清償日止，按年息5%計算之利息」 (見卷3內第276
    頁) ，上述原告歷次訴之聲明更易，核屬訴之聲明擴張或減
    縮，於法並無不合，應予准許。
二、原告主張：訴外人 KMART Corporation(下稱KMART公司) 及
    The Associated Merchandising Corporation(下稱AMC公司
    ) 分別於93年3月15日、93年6月間陸續向被告萬華龍公司及
    被告旺陽公司訂購松果花圈聖誕飾品、松果樹飾品及相關飾
    品(下稱系爭貨物)。被告等旋即向原告訂貨，原告於接獲訂
    單後即依約履行及交貨並驗收完畢，惟被告等竟謂原告送交
    之系爭貨物有瑕疵而拒不付款。且原告於聽聞被告宣稱系爭
    貨物有瑕疵後，立即請求被告將其所稱瑕疵品送交原告檢查
    ，惟被告僅函知原告扣款金額，且不願提供其所稱瑕疵品送
    交原告檢查核對，而僅提出幾張「照片」代之，致原告根本
    無從確悉其所稱瑕疵品究係為何，則被告瑕疵扣款及抵銷抗
    辯，並無依據，依民法第367條規定，聲明如主文第1項、第
    2項所示及願供擔保請准宣告假執行。
三、被告辯以：
(一)被告萬華龍公司部分：被告萬華龍公司接獲訴外人KMART 公
    司訂購系爭貨品後，旋即向原告採購同一貨物。嗣因原告生
    產之貨物品質不良 (包括原告生產之松果樹飾品嚴重脫落、
    黏附蜘蛛絲，以及紅果球花圈發現紅果脫落及外皮剝落等瑕
    疵)、銷售不佳，導致訴外人KMART公司向被告萬華龍公司索
    賠，就松果樹部分索賠美金46,236.12 元、另就松果花圈索
    賠美金16,066.64 元，被告並已將上事實通知原告。其後經
    萬華龍公司與訴外人KMART 公司協商結果，協議由被告萬華
    龍公司賠償訴外人KMART公司美金70,000元，除其中美金45,
    528.55 元係由訴外人KMART公司應給付被告萬華龍公司之他
    筆貨款抵償外，餘額美金24,471.45 元部分，被告萬華龍公
    司則開立支票給付予訴外人KMART 公司，並將此一扣款情事
    通知原告。被告萬華龍公司因原告產品存有瑕疵，導致遭訴
    外人KMART公司求償及扣款，其受有美金70,000 元之損害，
    自得向原告請求賠償。又被告萬華龍公司因原告債務不履行
    ，以致支出包括：機票費用新台幣19,700元 (折合美金619.
    36元)、遲延給付遭訴外人KMART公司扣款共美金778.25元、
    被告萬華龍公司要求玻璃球配件廠件生保豐公司補足配件，
    應自原告貨款扣除該等配件所需費用美金667 元，此部分係
    因原告遲延不履行、不完全給付等原因所生損害，被告萬華
    龍公司亦得請求原告賠償。另原告應繳納之運費、提單費用
    ，有多筆係由被告萬華龍公司代為繳納，此部分費用共計為
    美金5,014.29 元。被告亦得依民法第176條之規定，請求原
    告償還此部分代墊款。又被告萬華龍公司因原告貨物未能通
    過檢測以及需重複測試，共支出美金2,343.72元，依照兩造
    之約定，此部分測試費用應由原告負擔。此外，92年間被告
    萬華龍公司支出額外測試費用美金51,600元，原告亦同意負
    擔其中美金25,800元，被告得主張扣除。因被告萬華龍公司
    得主張抵銷之金額達美金97,525.38元[包括瑕疵損害美金62
    ,302.76 元（其所受總損害額美金70,000元之一部）、遲延
    扣款以及配件支出美金2,064.61元、代墊提單費用美金5,01
    4.29元、原告產品測試未過而支出之測試費用美金2,343.72
    元，以及原告同意分擔之棕櫚油成分測試費用美金25,800元
    ] ，被告萬華龍公司於抵銷之範圍內原告之債權應已消滅，
    不得再請求被告萬華龍公司給付。
(二)被告旺陽公司部分：訴外人AMC公司於93年6月間陸續向被告
    旺陽公司訂購飾品8 批，經轉向原告訂貨並由原告交貨後，
    AMC 公司發現原告生產交付之蠟燭質料不均勻，經被告旺陽
    公司與AMC 公司多次協商，AMC公司於93年12月14 日同意被
    告旺陽公司賠償美金145,000元和解。另AMC公司於92年11月
    19日另曾代理美國TARGET 公司，向被告旺陽公司訂購蠟燭1
    批，經被告旺陽公司向原告採購，因原告交付之貨物發生瑕
    疵，致被告旺陽公司遭扣TARGET公司款美金1,555元。又KMA
    RT公司於92年3月3日向被告旺陽公司訂購聖誕樹飾品2 批，
    經向原告訂貨並交貨後，因原告公司產品品質不良，導致被
    告賠償KMART 公司之利潤損失（profit shortfall）共計美
    金21,240元，被告自得向原告主張扣除其中之美金12,000元
    ，作為損害賠償之用。另因被告旺陽公司向原告公司訂購之
    貨物未能通過燃燒測試，而必須進行第2 次燃燒測試，且因
    此超過客戶所要求之出貨期限，致遭罰款美金126 元及由被
    告旺陽公司代原告支出之測試費用美金397.41元，被告旺陽
    公司亦得請求原告賠償。此外，被告旺陽公司代原告支出之
    運費、出口費用，共計美金6,198.8 元，亦得請求原告償還
    。被告旺陽公司得主張抵銷之金額共計美金165,277.21元[
    包括瑕疵損害美金158,555元（包括AMC公司扣款美金145,00
    0元、KMART公司扣款美金12,000元，以及TARGET公司扣款美
    金1,555元）、原告遲延所生罰款損害美金126元、代墊提單
    費用美金6,198.8元、測試費用美金397.41元]。被告旺陽公
    司抵銷後，已無須給付原告任何貨款。
(三)分別聲明：原告之訴暨假執行之聲請均駁回；如受不利被告
    之判決，請准供擔保宣告免為假執行。
四、兩造不爭執之事實：
(一)被告旺陽公司分別於92年12月2日及93年6月17日向原告採購
    紅色蠟燭，其採購單上約定「蠟燭須通過客戶的防凍測試及
    MTL 燃燒/防凍/成份測試。若第一次測試即通過，費用由本
    公司 (即被告旺陽公司) 負擔，若第一次測試失敗，須做第
    二次測試，費用請須由貴廠 (即原告)負擔」 (見卷1內第91
    頁至第93 頁、第107頁至第109頁)。原告於接獲採購單後，
    已依約如期交貨。
(二)KMART 公司於92年3月3日向被告旺陽公司訂購聖誕樹飾品 2
    批、其後旺陽公司於92年5月7日向原告訂購相同貨物 (見卷
    1內第195頁至第208頁)。
(三)被告萬華龍公司於93年5月9日及同年月17日分別向原告採購
    聖誕樹飾品 (見卷1內第66頁、第67頁、第76頁、第77頁)。
(四)被告萬華龍公司向原告訂購之物品，貨款合計為美金122,62
    7.54元，被告旺陽公司應給付原告貨款合計為美金152,195.
    05元 (見卷3內第255頁、第276頁)。
(五)原告負責人甲○○曾於傳真予被告萬華龍公司函上記載「借
    款25,800 至2004.10.5，因為這款是測試費一次扣完‥」及
    「測試費扣款25,800一事，貴司與我協議分擔此費用‥」等
    語(見卷1內第133頁、第134頁)
五、被告關於系爭貨物瑕疵及以瑕疵賠償為抵銷之抗辯並不可採
    ：
(一)按「當事人主張有利於己之事實者，就其事實有舉證責任。
    」民事訴訟法第277 條本文定有明文，被告既不爭執原告已
    交付系爭貨物，則就系爭貨物有瑕疵之有利於被告之事實，
    即應由被告就該瑕疵之事實負舉證之責。經查，被告雖抗辯
    系爭貨物有重大瑕疵而賠償訴外人KMART公司美金70,000 元
    之（被告萬華龍公司部分，僅主張抵銷其中之美金62,302.7
    6元）；賠償訴外人AMC公司美金145,000元、賠償KMART公司
    扣款美金12,000元、賠償TARGET公司美金1,555 元（被告旺
    陽公司部分）云云，並提出數幅照片（見卷1 第81頁、第94
    頁至第95頁）、其與上開訴外人間電子郵件（見卷1 第68頁
    、第78頁至第80頁、第96頁至第100頁、第209頁）、支票影
    本1張（見卷1第210頁）、TARGET公司之瑕疵報告（見卷1第
    110頁至第111頁）、AMC 公司之借項通知（見卷1第212頁）
    經公證之借項通知（見卷2第35頁至第37頁）、KMART公司經
    公證之證明書及借項通知書（見卷2 第20頁）為證，惟經審
    上項證據，並無關於瑕疵貨品之扣款標準及認定依據甚或客
    觀的瑕疵公證報告，是本院自無法僅憑經公證之借項通知或
    賠償證明，即率爾認定被告所述之瑕疵為真。另關於被告所
    片面制作的借項通知單及瑕疵通知等，僅為被告私人制作之
    文書；而訴外人開立予被告之報告、索賠通知及未經會同原
    告制作之測試報告等，亦屬私文書，既均經原告否認文書上
    所載事實之真正，而被告復未舉證證明該私文書所載事實為
    真，本院自不得憑之做有利於被告之認定。是被告上項瑕疵
    之舉證，顯有不足，而不可採。
(二)次按民法第356條第1 項、第2項規定：「買受人應按物之性
    質，依通常程序從速檢查其所受領之物。如發見有應由出賣
    人負擔保責任之瑕疵時，應即通知出賣人。」、「買受人怠
    於為前項之通知者，除依通常之檢查不能發現之瑕疵外，視
    為承認其所受領之物。」。本條所謂因買受人怠於通知而視
    為承認其所受領之物為無瑕疵之物，乃指買受人受領買受物
    後，一旦怠於將瑕疵通知出賣人，應認買受人承認其所受領
    之物符合契約所定之品質。亦即，本條之視為承認，應解為
    買受人以意思表示承認其所受領之物具有原約定之品質，是
    以，買受人如怠於通知者，不但喪失瑕疵擔保請求權，買受
    人之其他損害賠償請求權（包括不完全給付之損害賠償請求
    權），亦應予排除，否則上述法條之規範目的即無法達成，
    買受人可輕易的依不完全給付之規定，排除上項規定之適用
    。經查，訴外人KMART公司及AMC公司已領取原告所交付之系
    爭貨物等情，既為被告所不爭執，依規定即應儘速檢查其所
    受領之物，況系爭貨物多為聖誕飾品，性質上屬於專屬節日
    之商品，訴外人KMART 公司等更應從速予以檢查，以免過時
    而造成積貨之成本發生。就國際貿易而言，貿易商亦應於接
    獲訂貨商之瑕疵報告時，立即通知供貨商，以便釐清責任歸
    屬，若貿易商未立即將瑕疵之事實通知供貨商，依上述民法
    之規定，應視為貿易商已受領系爭貨物，而不得再主張系爭
    貨物有瑕疵。查，即便被告所提訴外人KMART公司或AMC公司
    關於系爭貨物有瑕疵之電子郵件為真，惟依電子郵件及被告
    以傳真函通知原告系爭貨物有瑕疵之時點而論，二者間或遲
    1個月又18天、或遲4個月不等[此可參諸93年9月23日、93年
    11月13日訴外人KMART公司以電子郵件向被告告知瑕疵 (卷1
    第78頁、第79頁)，而被告遲至94年1月22日始以傳真函通知
    原告系爭貨物有瑕疵 (見卷3第178頁)；另訴外人AMC公司於
    93年10月21日以電子郵件向被告告知瑕疵 (見卷1第96頁)，
    被告遲至93年12月9日始以傳真函通知原告瑕疵乙事 (見卷3
    第203 頁)]，被告均未即時通知原告，反令原告繼續出貨，
    則揆諸上開法條規定及說明，即應視被告已喪失瑕疵擔保及
    債務不履行損害賠償請求權。
(三)又所謂債務之抵銷，以雙方當事人互負債務為必須具備之要
    件，若一方並未對他方負有債務，則根本上即無抵銷之可言
    ，且得供債務人抵銷之債權，須為對於自己債權人之債權，
    而不得以對於他人之債權，對於債權人為抵銷 (最高法院18
    年上字第1709號、49年台上字第125號判例要旨參照)。茲被
    告所為舉證既無法證明系爭貨物有瑕疵，且被告已因未及時
    通知瑕疵而喪失瑕疵擔保及債務履行損害賠償請求權，既如
    上述，則被告上述以賠償抵銷貨款之抗辯，即無可採。
六、關於被告抗辯原告應負擔運費、出口費及測試費用部分，亦
    不可採：
(一)被告辯以：依兩造交易慣例，其交易條件均為 「FOB深圳」
    ，惟原告應繳納之運費、提單費用，有多筆係由被告萬華龍
    公司墊付，此由借項通知單、貨運承攬業者開立交付萬華龍
    公司之貨運承攬商收據 (見卷1第120頁至第128頁、卷2第43
    頁至第67 頁)可資得證，其合計墊付之運費、出口費合計共
    為美金5,014.29 元（被告萬華龍公司部分）、美金6,198.8
    元（被告旺陽公司部分），應由原告負擔云云。惟被告上項
    舉證，借項通知單部分，未得原告之同意，無法僅憑該借項
    通知即得認原告同意被告上項之主張。另被告所提收據部分
    ，僅為貨物收據（Cargo Receipt） ，亦無法證明被告確已
    付出運費，是被告上項抗辯，洵不可採。又被告既無法證明
    已支付運費，則其依民法第176 條之規定請求原告負擔，亦
    無理由，而不可採。
(二)被告萬華龍公司另辯以：依兩造約定，原告應負擔送測未能
    通過及須重複測試之費用美金2343.72 元云云，並舉其自行
    制作之費用明細表（見卷2 第68頁至第70頁）、發票影本（
    見卷2第71頁至第79頁）及測試報告（見卷2 第80頁至第257
    頁）為證，惟查：被告上項舉證，或能證明被告曾支付測試
    費用，然並無法證明上項費用確係因重複測試所支出，是被
    告上項抗辯，亦無可採。至被告旺陽公司部分主張抵銷之測
    試費用美金397.41元部分，亦查無何積極證據可證明係重複
    測試所支出或原告已同意支付，是被告旺陽公司上項抗辯，
    亦無可取。
(三)被告復以原告已同意分擔棕櫚油額外測試費用美金51,600元
    之一半，並舉原告負責人甲○○之傳真函 (見卷1第133頁、
    第134頁)為證，抗辯原告應負擔美金25,800元云云。經查，
    原告雖不否認同意分擔之事實，惟被告遲至言詞辯論終結時
    止，均未提出何可憑信之支出收據以佐其實，則於被告無法
    證明其已支付額外測試費用之情形下，其上抗辯，亦不可取
    。
七、被告亦不得以給付遲延及代支出配件費用為原因於本件主張
    抵銷：
(一)被告雖辯以：因系爭貨物檢驗未通過，致被告萬華龍公司額
    外支出機票費用新台幣19,700元（折合美金619.36元），且
    因遲延交付遭KMART公司遲延扣款美金128.25元、美金650元
    ；另致被告旺陽公司受遲延罰款美金126 元，該部分應由原
    告負擔云云，並舉借項通知 (見卷1第70頁、第82頁)及索賠
    通知（見卷2 第39頁至第41頁）為證。惟查，被告僅提出訴
    外人MART公司之索賠通知及其自行制作之借項通知單等，至
    於原告是否真有遲延交貨、遲延交貨日期多久、因遲延交貨
    遭受之損害及扣款之標準等則皆未見被告為積極之舉證，而
    被告遲至言詞辯論終結前，復未提出其他事證以補強其真實
    性，是被告上項抗辯，亦屬無據，而不足採。
(二)被告萬華龍公司另以其支付生保豐公司補足配件之費用美金
    667 元，該費用應由原告負擔，並舉生保豐公司之傳真函為
    證（見卷2 第42頁），惟被告上項舉證，除無法證明其已代
    原告支付上項費用外，亦無法證明該費用應由原告負擔，且
    無法證明原告已同意支付上項費用，是被告上項抗辯，亦不
    足取。
八、綜上所述，被告各項抵銷抗辯均無理由，而不可採，從而，
    原告依系爭買賣契約，分別請求被告萬華龍公司給付美金12
    2,627.54元，請求被告旺陽公司給付美金152,195.05元，及
    均自94年5 月27日（即起訴狀送達翌日）起至清償日止，按
    年息5%計算之利息，為有理由，應予准許。
九、兩造分別陳明願供擔保，請准宣告假執行或免為假執行，核
    無不合，爰分別以新台幣酌定相當擔保金額准許之。
十、訴訟費用負擔之依據：民事訴訟法第78 條、第85條第1項但
    書。
中    華    民    國    95    年    10    月    13    日
                    民事第六庭    法  官  詹駿鴻
以上正本係照原本作成
如對本判決上訴，須於判決送達後20日內向本院提出上訴狀
中    華    民    國    95    年    10    月    13    日
                                  書記官  官碧玲


司法院資訊處製作；財團法人民間司法改革基金會備份。
